【裁判字號】    95,聲判,25
【裁判日期】    950808
【裁判案由】    聲請交付審判
【裁判全文】
臺灣高雄地方法院刑事裁定              95年度聲判字第25號
聲  請  人  甲○○
（即告訴人）        3 號
代  理  人  曾慶雲律師
被      告  乙○○
            丙○○
上列聲請人因告訴被告偽造文書案件，不服臺灣高等法院高雄分
院檢察署檢察長駁回再議之處分（95年度上聲議字第332 號），
聲請交付審判，本院裁定如下：
    主  文
聲請駁回。
    理  由
一、聲請交付審判意旨略以：(一)原檢察官既採信房屋之貸款由被
    告丙○○繳納，然未見其提出任何資料以茲證明；(二)告訴人
    即聲請人於民國90年至91年間之收入每月不只新台幣（下同
    ）2 萬元，其收入大抵在每月5 萬元左右，且告訴人之金錢
    皆由被告乙○○在處理運用，而該房屋之貸款自移轉告訴人
    後，皆由告訴人繳納，並皆由乙○○在處理；(三)告訴人取得
    該房屋之原因是經由被告二人及被告之母同意將該房屋所有
    權移轉與告訴人（含有贈與之意），並約定貸款由告訴人繳
    納，然因告訴人係居住於高雄縣鳳山市○○○路之住所，故
    未將戶籍遷入。另因房屋貸款係由告訴人在繳納，故於告訴
    人與被告乙○○於離婚協議書上並未提及此房屋，且因高雄
    市前鎮區○○○路331 號之房屋原係由被告二人之父母出資
    頭期款購買，故告訴人方始同意按月支付被告乙○○24,000
    元之贍養費給被告乙○○；(四)告訴人與被告乙○○於92年9
    月3 日離婚，且告訴人於當日與被告乙○○辦妥離婚登記後
    隨即換發身分證。當時因告訴人與被告乙○○協議之離婚條
    件係將告訴人名下所有高雄縣鳳山市○○○路58巷28號6 樓
    之1 之房屋過戶給被告乙○○，故當日代書沈芳英要求告訴
    人提供伊本人印鑑及印鑑證明3 份及土地、房屋所有權狀給
    沈芳英，告訴人不疑，遂立即提供，豈料該代書竟未經告訴
    人同意，將告訴人名下所有之高雄市前鎮區○○○路331 號
    之房屋乙棟以買賣方式過戶給被告丙○○，若事實果如被告
    二人所述，告訴人僅係人頭而已，且告訴人亦同意將高雄市
    前鎮區○○○路331 號房屋過戶給被告丙○○，則代書沈芳
    英如須告訴人之身分證影本，僅須要求告訴人提供即可，何
    須以變造之手法取得？綜上，告訴人並未曾同意移轉該屋之
    所有權給任何第三人，坐落高雄市前鎮區○○○路331 號之
    房屋所有權係告訴人所有，且該屋之貸款亦由告訴人委由被
    告乙○○繳納，然被告二人竟委由代書沈芳英將該不動產於
    告訴人不知情之狀況下，將其所有權移轉過戶給被告丙○○
    ，自該當行使偽造文書，原不起訴處分及再議駁回處分書不
    查，竟率為不起訴處分，爰依法聲請交付審判云云。
二、按告訴人不服上級法院檢察署檢察長或檢察總長認再議為無
    理由而駁回之處分者，得於接受處分書後10日內委任律師提
    出理由狀，向該管第一審法院聲請交付審判。法院認為交付
    審判之聲請不合法或無理由者，應駁回之。刑事訴訟法第25
    8 條之1 、第258 條之3 第2 項前段分別定有明文。經查，
    本件聲請人以被告涉犯偽造文書罪嫌，向臺灣高雄地方法院
    檢察署提出告訴，經臺灣高雄地方法院檢察署檢察官以95年
    度偵字第2116號為不起訴處分後，聲請人不服，聲請再議亦
    經臺灣高等法院高雄分院檢察署檢察長以95年度上聲議字第
    332 號處分書駁回再議之聲請。聲請人於95年3 月22日收受
    前開再議駁回處分書，並於同月31日委任律師向本院聲請交
    付審判等情，分別有前揭不起訴處分書、處分書、送達證書
    及刑事交付審判聲請狀各1 份附卷可稽，是本件交付審判之
    聲請應屬合法，合先敘明。
三、次按刑事訴訟法第258 條之1 規定告訴人得向法院聲請交付
    審判，核其立法意旨，係法律對於「檢察官不起訴或緩起訴
    裁量權」制衡之外部監督機制，此時，法院之職責僅在就檢
    察官所為不起訴或緩起訴之處分是否正確加以審查，藉以防
    止檢察機關濫權。依此立法精神，同法第258 條之3 第3 項
    規定：「法院就交付審判之聲請為裁定前，得為必要之調查
    」，其所謂「得為必要之調查」，係指調查證據之範圍應以
    偵查中曾顯現者為限，不可就新提出之證據再為調查，亦不
    可蒐集偵查卷宗以外之證據，否則將與刑事訴訟法第260 條
    之再行起訴規定混淆不清。又法院於審查交付審判之聲請有
    無理由時，除認為告訴人所指摘不利被告之事證未經檢察機
    關詳為調查或斟酌，或不起訴處分書所載理由違背經驗法則
    、論理法則或其他證據法則者外，不宜率予交付審判（法院
    辦理刑事訴訟案件應行注意事項第134 條參照）。至上開所
    謂告訴人所指摘不利被告之事證未經檢察機關詳為調查，係
    指告訴人所提出請求調查之證據，檢察官未予調查，且若經
    調查，即足以動搖原偵查檢察官事實之認定及處分之決定，
    倘調查結果，尚不足以動搖原事實之認定及處分之決定者，
    仍不能率予交付審判。
四、聲請人雖以上開情詞，認被告二人涉犯行使偽造私文書罪嫌
    云云，聲請交付審判。惟查：
  (一)本案前經臺灣高雄地方法院檢察署檢察官審酌告訴意旨及詳
    為調查後，以被告乙○○、丙○○均堅詞否認有何偽造文書
    之犯行，且被告乙○○辯稱：高雄市前鎮區○○○ 路331 號
    房子是被告丙○○於89年間以750 萬元購買的，當初是向玉
    山銀行貸款400 萬元，利息百分之六點五，後來因為聯邦銀
    行對於新購屋者有提供百分之二點多的優惠利息，為了減少
    被告丙○○的利息支出，所以才全家商議，將該屋過戶給告
    訴人，由告訴人去辦理貸款，而且當時告訴人每月薪水才2
    萬元，不可能有能力買房子等語；被告丙○○辯稱：「房子
    本來就是我買的，當初是為了省利息，才會將房子過戶給告
    訴人，房子的貸款及利息都是我在支付，之後告訴人與我姊
    姊感情生變，才把房子過戶回來，而且該屋都是我及我家人
    在住，告訴人沒有去住過等語，核與證人沈芳英於偵查中到
    庭證稱：「我有接到甲○○的電話，甲○○問鳳山及復興3
    路二間房子過戶的情形，鳳山的房子過戶給乙○○，復興3
    路的房子本來就是乙○○娘家的房子，所以要還他們，復興
    3 路房屋的權狀一直都是丙○○在保管，鳳山房屋的權狀一
    直都是乙○○在保管，92年9 月2 日甲○○及乙○○在鳳山
    戶政事務所辦理離婚時，由甲○○親自將印鑑章交給我，並
    交代我將上開二房子辦理過戶，當初復興3 路的房子是以甲○○名義去貸款，他說既然已經離婚了，我不願意再當人頭
    去背負貸款房子。」等語相符，且告訴人於偵查中陳稱：我
    當時沒有固定工作，每月薪水有時3 萬元、有時2 萬元等語
    ，則告訴人於高雄市前鎮區○○○ 路331 號房屋購買當時，
    既然沒有固定工作，每月薪水亦不多，是否有能力支付該房
    屋之貸款及利息，恐有疑問。再由證人沈芳英之證詞，可知
    告訴人確實僅為被告丙○○貸款購屋之人頭，於離婚時為了
    不再繼續當人頭，尚且打電話向證人沈芳英關切高雄市前鎮
    區○○○ 路331 號房屋過戶之情形。再者，系爭位於高雄市
    前鎮區○○○ 路33 1號之房屋，確實於89年4 月25日由被告
    丙○○本人購買，由被告丙○○給付350 萬元現款，並向玉
    山銀行貸款400 萬元，每月自被告丙○○名下之玉山銀行帳
    號0000-000-000000 號帳戶扣款21,833元繳交貸款利息等情
    ，有信義代書事務所不動產買賣合約書影本、安信建築經理
    股份有限公司代辦履約保證委任契約書影本、土地買賣所有
    權移轉契約書影本、建築改良物買買所有權移轉契約書影本
    、上開玉山銀行存摺影本可資佐證；嗣於91年1 月間，始將
    該屋過戶至告訴人名下，並向聯邦銀行貸款400 萬元用以清
    償上開玉山銀行之貸款，並由告訴人名下之聯邦銀行帳號00
    0-00-000000-0 號帳戶每月扣繳本金及利息等情，有聯邦銀
    行帳務存摺影本、土地建築改良物買賣所有權移轉契約書影
    本在卷可參。上開書面資料之記載，亦互核與被告二人所辯
    之情節相符。又被告丙○○於89年6 月5 日起設籍並居住在
    高雄市前鎮區○○○ 路331 號，有法務部戶役政連結作業系
    統列印資料1 紙可資佐證，其遷入該址之時間與購買該屋之
    時間相近，反觀告訴人並未設籍或居住在該址，更足證被告
    二人辯稱該屋實際上是由被告丙○○購買等語，應堪採信，
    被告二人上開所辯應可採信。此外，復查無其他積極證據足
    認被告二人有何偽造文書之犯行，應認渠等犯罪嫌疑不足，
    有臺灣高雄地方法院檢察署檢察官95年度偵字第2116號不起
    訴處分書1 份在卷可稽，已詳為敘明被告二人罪嫌不足之理
    由。
  (二)本案經告訴人以未見被告丙○○繳納紀錄、告訴人月薪應係
    5 萬元，而非2 萬元，告訴人取得房屋係因被告二人及被告
    之母贈與、告訴人原住鳳山市，故未將戶籍遷至本件房屋處
    、離婚協議未提及本件房屋云云，聲請再議後，亦經臺灣高
    等法院高雄分院檢察署檢察長以：本件房屋確係被告丙○○
    購買，除原檢察官列述之證據外，被告丙○○於89年4 月間
    向案外人許秀罔購買本件房屋，價金由被告丙○○簽付華南
    商業銀行高雄分行支票多紙及以被告丙○○為發票人，面額
    52 5萬元之本票1 紙擔保價金之事實，有該買賣不動產契約
    書及所附付款文件影本在卷可稽 (他字卷第50~55 頁），顯
    見
    本件房屋確由被告丙○○購買而取得所有權。告訴人所謂其
    月薪5 萬元，與其偵查中所稱其月薪2 萬元或3 萬元（同前
    卷第37、38頁）前後矛盾，無足採信。又稱本件房屋係被告
    二人等所贈，並無任何證據可資證明，且本件房屋既原係被
    告丙○○貸款數百萬元所購，豈有贈與告訴人之理？縱告訴
    人確曾住於鳳山市，惟被告丙○○於購買本件房屋後不久，
    即設籍於本件房屋處，原檢察官據以為有利被告之認定，並
    無違誤。告訴人與被告乙○○之離婚協議書既已載明渠二人
    所有房屋之歸屬，如本件房屋確為告訴人所有，既屬告訴人
    與被告乙○○於婚姻持續期間所取得之財產，即無不於離婚
    協議書載明其歸屬之理。再查，本件房屋於90年9 月3 日，
    以被告丙○○為出賣人、告訴人為買受人，簽訂土地及房屋
    所有權買賣契約書，以及92年9 月3 日，以告訴人為出賣人
    、被告丙○○為買受人之名義，簽訂土地及房屋買賣契約書
    ，並聲請地政機關為不動產所有權移轉登記，聲請人指雙方
    並無買賣事實，被告二人涉犯使公務員登載不實之罪嫌，惟
    查此部分並非聲請人原告訴之核心內容 (他字卷第1 、2 頁
    ），所涉罪名亦不相同。且如被告二人涉嫌告訴人所指之使
    公務員登載不實罪嫌，告訴人及經辦之代書沈芳英亦涉有該
    罪嫌，均應予查明，故此部分應由原署另案自動偵查。因認
    告訴人前述各點，均無理由，亦已詳細論列說明駁回再議之
    理由，有臺灣高等法院高雄分院檢察署95年度上聲議字第33
    2 號處分書1 份在卷可憑。
  (三)前開不起訴處分書及處分書駁回再議理由之事證，並經本院
    調閱前開卷證核閱無訛。另上開不起訴處分書、處分書之理
    由，其認事用法亦無何違背經驗法則、論理法則或其他證據
    法則之情事，本院認本件並無不利被告之事證未經檢察機關
    詳為調查或斟酌，或不起訴處分書所載理由違背經驗法則、
    論理法則或其他證據法則等得據以交付審判之事由存在，聲
    請人即告訴人就檢察官已詳加斟酌之事，猶執前詞聲請交付
    審判，指摘原不起訴處分及駁回再議聲請之理由不當，揆諸
    上開說明，本件交付審判之聲請為無理由，應予駁回。
五、依刑事訴訟法第258條之3 第2 項前段，裁定如主文。
中    華    民    國    95    年    8     月    8     日
                  鳳山刑事第一庭審判長法  官  陳志銘
                                      法  官  林勇如
                                      法  官  林永村
以上正本證明與原本無異。
不得抗告。
中    華    民    國    95    年    8     月    8     日
                                      書記官  李祥銘


司法院資訊處製作；財團法人民間司法改革基金會備份。
